【裁判字號】    90,交上易,30
【裁判日期】    900118
【裁判案由】    過失致死
【裁判全文】
臺灣高等法院臺南分院刑事判決                九十年度交上易字第三號    Ｇ
      上  訴  人  臺灣臺南地方法院檢察署檢察官
      上  訴  人
      即  被  告  甲  ○  ○
      選任辯護人  郁  旭  華  律師
右上訴人因被告過失致死案件，不服臺灣臺南地方法院八十九年度交訴字第四○號中
華民國八十九年十一月十三日第一審判決（起訴案號：臺灣臺南地方法院檢察署八十
九年度偵字第七三七號），提起上訴，本院判決如左：
      主      文
上訴駁回。
甲○○緩刑肆年。
      事      實
一、甲○○於民國八十八年十月二十一日十八時二十五分許，騎乘車號ＮＺＮ─三七
    八號重型機車，沿臺南縣道一七三線公路由南往北方向行駛，應注意行車速度在
    郊外道路，時速不得超過六十公里；汽車超車時，應顯示左方向燈並於前車左側
    保持半公尺以上之間隔超過，行至安全距離後，再顯示右方向燈駛入原行路線，
    竟疏未注意，貿然以時速約七十公里之速度急馳，途經台南縣道一七三線十二公
    里北向處即台南縣下營鄉開化村一五八號北方三十公尺時，復疏未注意車前狀況
    ，自左方超車時擦撞在其前方由乙○○所騎乘違規行駛於公路之三輪車，致三輪
    車閃避迴轉之際再撞及廖妻廖林秀蘭所騎乘之腳踏車，造成乙○○受有頸椎損傷
    併頸椎背髓損傷、上腸胃道出血、右踝骨骨折等重傷害；廖林秀蘭因失血性休克
    、背腰臀鈍力挫傷合併臟器破裂大出血等傷害，經送醫不治而於八十八年十月二
    十一日二十二時十五分許死亡。
二、案經臺灣臺南地方法院檢察署檢察官自動檢舉偵查起訴併乙○○部分訴請偵辦。
      理    由
一、訊之上訴人即被告甲○○對於右揭事實坦承不諱，核與告訴人乙○○指訴情節相
    符。按汽車行車速度在郊外道路，時速不得超過六十公里；汽車行駛時，駕駛人
    應注意車前狀況，並隨時採取必要之安全措施；汽車超車時，應顯示左方向燈並
    於前車左側保持半公尺以上之間隔超過，行至安全距離後，再顯示右方向燈駛入
    原行路線，道路交通安全規則第九十三條第一項第一款、第九十四條第三項、第
    一百零一條第五款分別定有明文。經查，告訴人乙○○之三輪車車後有照明燈乙
    節，有相片在卷可稽，復經現場處理警員王文賢到庭證述無訛，而被告自承未見
    到任何照明設備，足證其超車時不僅未保持安全距離且未注意車前狀況；而被告
    擦撞後摔下田中，有可能係因其車速太快，於擦撞車體較重之三輪車後因反作用
    力之關係而衝至對向，並不能因此即推翻被告原所自承之自左超車不當等事實。
    再被害人廖林秀蘭雖非被告直接輾壓致死，惟告訴人乙○○之三輪車係因受被告
    機車撞擊後因閃避迴轉而撞及被害人廖林秀蘭，其因果關係並未中斷，被告之過
    失與被害人廖林秀蘭之死亡間自有相當因果關係。按被告應注意能注意竟疏未注
    意上開規定超速又超車不當致肇本件車禍，其有過失甚明。本件經送台灣省台南
    區車輛行車事故鑑定委員會及臺灣省車輛行車事故覆議鑑定委員會鑑定結果，亦
    認定被告確有過失責任，此有該二委員會八十九年七月二十四日南鑑字第八九○
    一二六號及八十九年九月二十六日府覆議字第八九一四九七號鑑定意見書在卷可
    憑。被告過失駕車肇事行為，與告訴人乙○○所受傷害及被害人廖林秀蘭之死亡
    間，均具有相當因果關係。復有警製道路交通事故調查報告表及現場相片等件在
    卷可稽，而告訴人乙○○因本件車禍受有難治之重大傷害，亦有診斷證明書及殘
    障證明各一紙在卷可稽；至於被害人廖林秀蘭因本件車禍死亡，亦經公訴人督同
    檢驗員到場相驗屬實，製有相驗筆錄、驗斷書、相驗屍體證明書附卷足憑。核被
    告所辯係告訴人自行擦撞云云，顯係事後卸責之詞，委無足採，事證明確，被告
    犯行洵堪認定。
二、核被告所為，係犯刑法第二百八十四條第一項後段過失重傷害罪（此部分公訴人
    認被告所犯係同條項前段之普通傷害罪嫌，尚有未洽，應予變更）及第二百七十
    六條第一項之過失致死罪。其於同一時地，以一過失行為致被害二人分別死亡、
    受傷，觸犯上開二罪名，為想像競合犯，應依刑法第五十五條前段之規定從一重
    之過失致死罪處斷。原審依刑法第二百七十六條第一項、第二百八十四條第一項
    前段、第五十五條、罰金罰鍰提高標準條例第一條前段，並審酌被告之品性、過
    失程度非輕、犯罪所生危害嚴重、犯罪後態度等一切情狀，量處被告有期徒刑一
    年二月，認事用法及量刑均無不當。被告上訴意旨以原審量刑過重為由，指原判
    決不當，為無理由，應予駁回。
三、查被告未曾受有期徒刑以上刑之宣告，有臺灣高等法院被告全國前案紀錄表在卷
    可稽；又查被告業與告訴人乙○○及被害人廖林秀蘭之家屬成立民事上和解，賠
    償新台幣四佰萬元，有臺南縣新營市調解委員會調解筆錄影本一份在卷可按，被
    告經此偵審程序及科刑之教訓，當知警惕，應無再犯之虞，其所受宣告之徒刑，
    本院認以暫不執行為適當，併予宣告緩刑四年，以勵自新。
據上論結，應依刑事訴訟法第三百六十八條，刑法第七十四條第一款，判決如主文。
本案經檢察官李傳來到庭執行職務。
中    華    民    國      九十      年      一      月      十八        日
                                  臺灣高等法院臺南分院刑事第三庭
                                      審判長法官  黃    三    哲
                                            法官  楊    省    三
                                            法官  林    勝    木
右正本證明與原本無異。
不得上訴。
                                      法院書記官  陳    淑    貞
中    華    民    國      九十      年      一      月     十九         日
附錄本案論罪科刑適用之法條：
刑法第二百七十六條第一項：因過失致人於死者，處二年以下有期徒刑、拘役或二千
                          元以下罰金。


司法院資訊處製作；財團法人民間司法改革基金會備份。
